【裁判字號】    97,交聲,482
【裁判日期】    971128
【裁判案由】    違反道路交通管理處罰條例聲明異議
【裁判全文】
臺灣新竹地方法院交通事件裁定         97年度交聲字第482號
移送機關即
原處分機關  交通部公路總局新竹區監理所
異  議  人
即受處分人  甲○○
上列異議人即受處分人因違反道路交通管理處罰條例案件，對於
交通部公路總局新竹區監理所中華民國97年9 月18日竹監營字第
裁50－E00000000 號違反道路交通管理事件裁決書處分，聲明異
議，本院裁定如下：
    主  文
異議駁回。
    理  由
一、異議意旨略以：受處分人即異議人甲○○（下稱異議人甲○
    ○）於民國97年8月6日上午10時35分許將車牌號碼579－CJX
    號機車暫停於靠近新竹市○○路1001號之圍牆外後側，因道
    路設置標線被警查獲，致遭裁決應處新臺幣（下同）600 元
    之罰鍰，惟異議人甲○○當時停車位置之交通標誌指示、標
    線不明，其下層紅線褪色，上層黃線模糊，兩線並交疊不清
    ，造成民眾無法明辨，相關行政機關亦已混淆，認定有落差
    （一為黃線，一為紅線），已不符合交通法規紅線、黃線之
    清楚標示規定，況異議人甲○○所停放之地點非舉發單位所
    述之大學路208號，並對拖吊行為產生疑義，故本件處分顯
    有錯誤，異議人甲○○深感不服，為此狀請撤銷原處分云云
    。
二、原處分意旨略以：異議人甲○○於97年8月6日上午10時35
    分許，將車牌號碼579－CJX號重型機車停放在新竹市○○路
    208號前，為新竹市警察局交通隊員警掣開竹市警交字第E00
    000000號違反道路交通管理事件通知單（下稱舉發通知單）
    ，逕行舉發其：「在劃有黃線路段停車。」及拖吊。異議人
    甲○○不服舉發而向交通部公路總局新竹區監理所（下稱新
    竹區監理所）申訴，新竹區監理所乃於97年8月18日以竹監
    營字第0972600649號函請原舉發機關即新竹市警察局查證，
    經新竹市警察局於97年8月22日以竹市警交字第0970031297
    號函覆略以：「…說明三、經查施君申訴之579－CJX號重機
    車，97年8月6日於本市○○路208號前，在設有禁止停車路
    段違規停車，違規事實明確；本局依道路交通管理處罰條例
    第56條第1項第4款製單舉發（竹市警交字第E00000000號）
    ；另依道路交通管理處罰條例第56條第3項暨新竹市使用民
    間拖吊車及保管場地管理辦法之作業程序執行拖吊，並無不
    當，…。」等情，再經新竹區監理所於97年9月1日以竹監營
    字第0973600920號函覆異議人甲○○本件違規事實屬實，仍
    請依規繳納罰鍰等情。惟異議人甲○○對於上開函覆仍有不
    服。新竹區監理所遂於97年9月18日，依據舉發之違規事實
    及違反道路交通管理處罰條例第56條第1項第4款、違反道路
    交通管理事件統一裁罰基準及處理細則第43條、第44條及第
    67條等規定，掣開竹監營字第裁50－E00000000號違反道路
    交通管理事件裁決書（下稱裁決書），認異議人甲○○於97
    年8月6日上午10時35分許，在新竹市○○路路段有「一、在
    設有禁止停車標線之處所停車」違規行為，裁罰異議人甲○
    ○罰鍰600元整。上開裁決書並於同日由異議人甲○○臨櫃
    簽收完成，嗣異議人甲○○於97年10月8日提起本件聲明異
    議。
三、按汽車停車時，在設有禁止停車標誌、標線之處所不得停車
    ，道路交通安全規則第112條第1項第4 款定有明文。又汽車
    駕駛人停車時，在設有禁止停車標誌、標線之處所停車者，
    處新臺幣600元以上1,200元以下罰鍰；且交通勤務警察、依
    法令執行交通稽查任務人員或交通助理人員，應責令汽車駕
    駛人將車移置適當處所；如汽車駕駛人不予移置或不在車內
    時，得由該交通勤務警察、依法令執行交通稽查任務人員或
    交通助理人員為之，道路交通管理處罰條例第56條第1項第4
    款、第3項亦有明定。
四、經查：
（一）異議人甲○○固坦承其於前揭舉發通知單所載時間有將車
      牌號碼579－CJX號重型機車停放在新竹市○○路路段之事
      實，然矢口否認有前揭舉發通知單所載之違規行為，辯稱
      ：伊當時停車位置之交通標誌指示、標線不明，其下層紅
      線褪色，上層黃線模糊，兩線並交疊不清，造成民眾無法
      明辨，相關行政機關亦已混淆，認定有落差，況停放之地
      點亦非舉發單位所述之大學路208 號，且對拖吊行為產生
      疑義云云（見本院卷第6 、10、11頁），並提出伊事後在
      舉發現場所拍攝之採證照片1 張及新竹市政府、交通部之
      電子信箱回信內容等資料加以佐證（見本院卷第9 頁、第
      13頁背面）。惟：
  １、按禁止停車線，用以指示禁止停車路段，以劃設於道路緣
      石正面及頂面為原則，無緣石之道路得標繪於路面上，距
      路面邊緣以30公分為度，本標線為黃實線，線寬除設於緣
      石正面者以緣石高度為準外，其餘皆為10公分；而禁止臨
      時停車線，用以指示禁止臨時停車路段，以劃設於道路緣
      石正面或頂面為原則，無緣石之道路得標繪於路面上，距
      路面邊緣以30公分為度。本標線為紅色實線，線寬除設於
      緣石，正面者以緣石高度為準外，其餘皆為10公分。道路
      交通標誌標線號誌設置規則第168條第1項、第2項、第169
      條第1項、第2項分別定有明文。
  ２、查本件車牌號碼579－CJX號重型機車遭員警舉發當時所停
      放之位置，依卷附之新竹市警察局交通隊員警龔金溪所呈
      之現場舉發照片2 張暨本院97年11月25日下午3時5分公務
      電話紀錄表1 紙（見本院卷第20、21頁）及前揭異議人甲
      ○○所提之書面陳述等資料所示，堪認車牌號碼579－CJX
      號重型機車停放地點確係在新竹市○○路路段無訛，又該
      路段之路側標線雖呈現紅色實線、黃色實線重疊情形，然
      此乃該路段之路側標線原係為黃線，嗣因該路段違規停車
      嚴重已妨礙交通順暢及安全，故改為紅線，惟顏料年久褪
      色，致黃線浮出等情，此有上揭異議人甲○○所提之新竹
      市政府97年9 月17日電子信箱回信內容可資說明，從而本
      件新竹市○○路路段路側之紅色實線雖因年久顏料褪色，
      使原先之黃色實線浮出，以致於路側標線部分呈現紅色實
      線、部分呈現黃色實線，在客觀上或有交疊不清之處，惟
      不論係紅色實線、抑或黃色實線，依前開法條說明，均屬
      於禁止停車之禁制標線，所不同者乃一為禁止停車，另一
      為禁止臨時停車；又衡情，一般取得合格汽機車駕駛執照
      之用路人應知悉在禁止臨時停車之路段不得臨時停車，而
      在禁止停車之路段不得停車等規定，而依前揭員警採證照
      片所示，車牌號碼579－CJX號重型機車停放地點之路側標
      線，僅呈現部分紅色，至於大部分之黃色實線仍清晰可見
      ，是依一般經驗法則，尚無致汽機車之駕駛人有誤判之虞
      ，亦無使汽機車之駕駛人產生該地點為非禁止停車之確信
      ，從而異議人甲○○猶執伊當時停車位置之交通標誌指示
      、標線不明，其下層紅線褪色，上層黃線模糊，兩線並交
      疊不清，造成民眾無法明辨等語置辯，顯屬事後推諉卸責
      之詞，不足採信。
  ３、異議人甲○○復質疑當時伊係將車牌號碼579－CJX號重型
      機車暫停於靠近新竹市○○路1001號之圍牆外後側，而非
      舉發單位所述之大學路208 號，且對拖吊行為產生疑義云
      云，惟查本件車牌號碼579－CJX號重型機車違規停車地點
      係在交通大學大門與側門間之道路（長度約60至70公尺）
      ，且靠近大門約20公尺距離，又因停放位置之對面有1 間
      土地公廟及門牌號碼為大學路208 號之建物，從而本件舉
      發單上之違規地點才記載為大學路208 號，當時係由新竹
      市警察局交通隊員警龔金溪在場親自執行拖吊職務，時間
      約10分鐘，期間有依規定鳴笛，但因車主沒有在場便執行
      拖吊，至於異議人甲○○所稱之大學路1001至1003號應係
      靠近交通大學側門之社區門牌號碼等情，此有前揭本院97
      年11月25日下午3時5分之公務電話紀錄表1紙附卷可稽，
      故本件舉發經過乃係交通隊員警執行取締違規停車之際，
      因車牌號碼579－CJX號重型機車已熄火且當時車主即異議
      人甲○○並未在場，故交通隊員警本於確保該路段之交通
      安全及行車暢通，依照相關作業程序執行拖吊程序，並無
      違法或不當之情事，況異議人甲○○於本件交通隊員警執
      行拖吊時並未在場目睹經過，又未能提出相關證據佐證，
      其焉得以知悉交通隊員警當時執行拖吊有未依規定之情形
      ，是以異議人甲○○空言指摘本件拖吊行為有疑義云云，
      應屬個人臆測之詞，本院爰不予以採信。
  ４、再按所謂「臨時停車」係指車輛因上、下人、客，裝卸物
      品，其引擎未熄火，停止時間未滿3 分鐘，保持立即行駛
      之狀態；而「停車」係指車輛停放於道路兩側或停車場所
      ，而不立即行駛等情，道路交通管理處罰條例第3條第9款
      、第10款分別定有明文。而依上揭本院97年11月25日下午
      3時5分之公務電話紀錄表內容可知，本件車牌號碼579－C
      JX號重型機車為警舉發違規停車當時係屬「停車」狀態，
      而非「臨時停車」狀態；且車牌號碼579－CJX號重型機車
      停放地點之路側標線，僅呈現部分紅色，至於大部分之黃
      色實線仍清晰可見，業已論述如上，故應屬於交通標誌標
      線號誌設置規則第168條第1 項、第2項所規定之「禁止停
      車線」，從而本件異議人甲○○在禁止停車之處所違規停
      車之事實應堪認定。縱若大學路其餘路段之路側標線或有
      下層紅線褪色，上層黃線模糊，兩線交疊不清，標線不明
      之情況存在，亦非異議人甲○○可執以免責之事由，且無
      礙於其上開違規行為之成立。
（二）從而，本件異議人甲○○上述所辯之詞，委不足採，其於
      前揭舉發通知單上所載時地，有在禁止停車之處所停車之
      違規行為，堪以認定，自應依法裁罰。
五、綜上所述，異議人甲○○確有在上開舉發通知單所載時、地
    ，有在禁止停車處所停車之違規行為，則原處分機關依前開
    道路交通管理處罰條例第56條第1項第4款之規定，裁罰異議
    人甲○○罰鍰600元整，認事用法均無違誤，應予維持。異
    議人甲○○上述所辯，均無理由，應予駁回。
六、據上論斷，依道路交通案件處理辦法第19條，裁定如主文。
中    華    民    國    97    年     11    月    28   日
            臺灣新竹地方法院交通法庭
                              法  官  劉兆菊
以上正本證明與原本無異。
如不服本裁定，應於裁定送達後5日內向本院提出抗告狀。
中    華    民    國    97    年     11    月    28   日
                              書記官  蕭汝芳


司法院資訊處製作；財團法人民間司法改革基金會備份。
